臺灣雲林地方法院刑事判決　　　　　　　 94年度訴字第449號
公　訴　人　臺灣雲林地方法院檢察署檢察官
被　　　告　甲○○
　　　　　　　　　　國民
指定辯護人　本院公設辯護人乙○○
上列被告因違反毒品危害防制條例案件，經檢察官提起公訴（93
年度偵字第4899號），本院判決如下：
    主  文
甲○○無罪。
    理  由
一、公訴意旨略以：被告甲○○曾犯施用毒品、販賣毒品、誣告
    、非法寄贓手槍等罪，分別經法院判處有期徒刑6 月、7 月
    、3 月、9 年、4 月及1 年2 月 (併科罰金30,000元)，並
    定應執行刑有期徒刑11年4 月確定，又因施用毒品罪，經法
    院判處有期徒刑10月、6 月，並定應執行刑1 年2 月確定，
    於民國93年6 月23日入監執行，縮刑期滿日期為105 年11月
    2 日，現正執行中。詎不知悔改，明知海洛因係毒品危害防
    制條例第2 條第2 項第1 款所列之第一級毒品，依法不得持
    有、販賣之，竟於不詳時、地，向不詳之人，購買數量不詳
    之毒品海洛因，除部分供自己施用外，萌生販賣營利之意思
    ，意圖販賣而持有第一級毒品海洛因，嗣於93年1 月19 日
    下午3 時許，為警持搜索票，至雲林縣林內鄉○○村○○路
    7 號，當場查獲郭小萍、張天保、黃國擒及許新助，並扣得
    擬伺機販賣而持有之毒品海洛因淨重5.58公克、含有毒品海
    洛因成份之分裝勺匙10支、含有毒品海洛因成份之夾鏈袋5
    個、未含毒品成份之白色粉末淨重20‧17公克、研磨機1 臺
    、研磨器1 組、空夾鏈袋96個、電子磅秤1 臺、十字弓1 支
    、十字弓箭22支、瓦斯槍1 支、彈匣2 個、瓦斯鋼瓶1 個及
    安非他命驗餘淨重0.158 公克等物。
二、按認定犯罪事實應依證據，為刑事訴訟法所明定，故被告否
    認犯罪事實所持之辯解，縱屬不能成立，仍非有積極證據足
    以證明其犯罪行為，不能遽為有罪之認定（最高法院30年上
    字第1831號、30年上字第482 號、21年上字第474 號判例參
    照）。又刑事訴訟法第161 條已於91年2 月8 日修正公布，
    其第1 項規定：檢察官就被告犯罪事實，應負舉證責任，並
    指出證明之方法。因此，檢察官對於起訴之犯罪事實，應負
    提出證據及說服之實質舉證責任。倘其所提出之證據，不足
    為被告有罪之積極證明，或其指出證明之方法，無從說服法
    院以形成被告有罪之心證，基於無罪推定之原則，自應為被
    告無罪判決之諭知（最高法院92年臺上字第128 號判例參照
    ）。又事實之認定，應憑證據，如未能發現相當證據，或證
    據不足以證明，自不能以推測或擬制之方法，以為裁判基礎
    ；且認定犯罪事實所憑之證據，雖不以直接證據為限，間接
    證據亦包括在內；然而無論直接或間接證據，其為訴訟上之
    證明，須於通常一般之人均不致有所懷疑，而得確信其為真
    實之程度者，始得據為有罪之認定，倘其證明尚未達到此一
    程度，而有合理之懷疑存在時，即無從為有罪之認定，最高
    法院亦分別著有40年臺上字第86號、76年臺上字第4986號判
    例意旨可稽。再毒品危害防制條例第5 條第1 項之意圖販賣
    而持有第一級毒品罪，其構成要件乃必以行為人以販賣以外
    之原因而非法持有第一級毒品，嗣起意意圖販賣者方有該當
    ，而該條項規定構成要件中，因含有「意圖販賣」之主觀違
    法要素，故於訴訟上對於行為人是否具有販賣之意圖，乃必
    須有相當之客觀事實，足以表明其主觀上意念之遂行性與確
    實性，方得認行為人有該項意圖。
三、本件公訴人認被告甲○○涉有上述犯嫌，其所依憑之證據及
    理由無非係以：被告甲○○及證人郭小萍於偵查中之陳述、
    、本院93年度聲搜字第37號搜索票、搜索扣押筆錄及扣案毒
    品海洛因淨重5.58公克、含海洛因成分之分裝勺匙10支、含
    有海洛因成分之夾鍊袋5 個、研磨機1 臺、研磨器1 組、空
    夾鍊袋96個、電子秤1 台、未含有毒品成分之白色粉末20.
    17公克及第二級毒品甲基安非他命驗餘淨重0. 158公克、法
    務部調查局93年3 月11日調科壹字第160002198 號鑑定通知
    書、憲兵司令部刑事鑑識中心94年1 月27日 (94) 安鑑字第
    00225 號鑑驗通知書、93年3 月19日 (93) 宇鑑字第03580
    號鑑驗通知書等，為其主要論據。被告甲○○固不否認曾於
    93年1 月19日15時許，經警持搜索票至伊前妻郭小萍位於雲
    林縣林內鄉○○村○○路7 號租屋處，查獲伊所持有之第一
    級毒品海洛因淨重5.58公克、第二級毒品甲基安非他命驗餘
    淨重0.158 公克、含海洛因成分之分裝勺匙10支、含有海洛
    因成分之夾鍊袋5 個、研磨機1 台、研磨器1 組、空夾鍊袋
    96 個 、電子秤1 台、未含有毒品成分之白色粉末20.17 公
    克等物。惟被告堅決否認持有扣案之海洛因係意圖販賣而持
    有，並辯稱為警查獲之上開扣案物，係伊前案（即本院92年
    度訴字第304 號判決）所遺留下來。因當時警察並未至伊前
    妻上開住處搜索，才會於該處遺留有本件扣押物。又伊持有
    之上開海洛因係要供自己吸食之用，並無販賣海洛因之意圖
    等語。
四、經查：
  (一)扣案之白粉1 包經送驗結果，含第一級第6 項毒品海洛因成
    分，淨重為5.58公克（空包裝重1.38公克），且因海洛因量
    微，定量分析無法檢出海洛因純度值，此有法務部調查局93
    年3 月11日調科壹字第160002198 號鑑定通知書1 紙在卷可
    稽（見偵字第473 號卷第36頁），是被告所持有而於93年1
    月19日15時許為警所查扣之白粉1 包，確屬第一級毒品海洛
    因無訛。
  (二)又本案扣案之第一級毒品海洛因淨重5.58公克、第二級毒品
    甲基安非他命驗餘淨重0.158 公克、含海洛因成分之分裝勺
    匙10支、含有海洛因成分之夾鍊袋5 個、研磨機1 台、研磨
    器1 組、空夾鍊袋96個、電子秤1 台、未含有毒品成分之白
    色粉末20.17 公克等物，被告甲○○固辯稱上開扣案物係因
    前案遺留下來云云。惟查，被告之前妻郭小萍於93年1 月20
    日檢察官訊問時供稱：（問：警察查獲的東西是誰的？）是
    我前夫甲○○的。（問：甲○○是在何時把這些東西帶回來
    的？）我跟甲○○在去年離婚的。離婚後我們協議他可以隨
    時回來看孩子，這些東西就是他回來看孩子的時候帶回來的
    。（見偵字第473 號卷第14頁）又被告自92年1 月10日因施
    用毒品經送觀察、勒戒，至92年9 月5 日因具保停止羈押止
    均於監所監禁中，有臺灣高等法院被告前案紀錄表1 份在卷
    可查。是被告於93年6 月30日檢察官訊問時陳稱上開扣案之
    電子秤係於去年（即92年）7 、8 月份買的云云，顯與客觀
    事實不符，而無從採信。從而，被告於92年1 月10日起至同
    年9 月5 日止既均於監所監禁中，被告將上開扣案物品攜至
    郭小萍住處之時點又為被告與郭小萍於92年間離婚後返家探
    視子女之時，故足認上開扣案物品應係被告於92年9 月5 日
    具保停止羈押離開監所後始購買並攜至郭小萍上開住處。被
    告辯稱上開扣押物品均係前案遺留云云，即無可採。
  (三)然查，被告自91年間起即因施用第一級毒品經本院裁定送觀
    察、勒戒，嗣經本院裁定令入戒治處所施以強制戒治。被告
    並因於92、93年間有施用第一級毒品海洛因及第二級毒品甲
    基安非他命之犯行，經本院以93年度訴字第146 號分別判處
    有期徒刑10月、6 月確定，此有臺灣高等法院被告前案紀錄
    表1 份在卷可按，足認被告本身有施用第一級毒品海洛因之
    情形。況扣案之白粉1 包經送驗結果，含第一級第6 項毒品
    海洛因成分，淨重為5.58公克（空包裝重1.38公克），且因
    海洛因量微，定量分析無法檢出海洛因純度值，此有法務部
    調查局93年3 月11日調科壹字第160002198 號鑑定通知書1
    紙在卷可稽（見偵字第473 號卷第36頁）。參酌被告上開施
    用毒品之犯行紀錄，被告持有上開數量之毒品供自己施用，
    並非不可想像，故被告所辯扣案毒品係供自己施用，並無販
    賣行為，並非全然不可信。再者，公訴人並無法提出上開持
    有毒品數量，在一定期間內已經超出被告個人吸食可能之合
    理程度之外，被告辯稱上述購買而來之毒品供自己施用，不
    能完全否認有此可能。是被告持有上開含量甚微至無法檢驗
    純度值之1 包海洛因係供其自己施用，或係意圖販賣而持有
    ，已足令本院存有合理懷疑。
  (四)再者，吸毒者為控制本身施用毒品之劑量，於買入毒品後，
    自行利用電子秤、分裝勺匙及分裝袋等分裝一定數量之毒品
    以便施用，為實務上所常見，故亦不能僅因被告持有96個夾
    鏈袋、含海洛因成分之分裝勺匙10支、含有海洛因成分之夾
    鍊袋5 個及電子秤1 台等證物，而斷言被告必有販賣第一級
    毒品海洛因之意圖。而扣案扣案研磨機1 台、研磨器1 組均
    無海洛因成分，亦有憲兵司令部刑事鑑識中心94年1 月27
    日 (94) 安鑑字第00225 號鑑驗通知書附卷可查（見93年度
    偵字第4899號卷第24頁），自無從資為認定被告有何公訴意
    旨指訴犯行之依據。
五、揆諸首揭法條及判例要旨，本件檢察官未提出適合於證明被
    告犯罪之積極證據，本院就卷內訴訟資料，逐一剖析，參互
    審酌，被告未自白意圖販賣而持有第一級毒品，扣案之毒品
    數量未超出被告個人施用毒品耐受之程度，此外別無讓法院
    獲得被告有罪心證之證據，應認不能證明被告犯罪，應為被
    告無罪之諭知。
六、末查，被告甲○○於93年1 月19日為警查獲後，因施用第一
    級毒品海洛因、第二級毒品甲基安非他命案件，經本院以93
    年度訴字第146 號判決分別判處有期徒刑10月、6 月，有上
    開判決書列印本1 份在卷足稽，可證被告有施用第一級毒品
    ，本於罪疑惟輕原則，既不能證明其持有毒品係供販賣之用
    ，則應認為其持有毒品係供自己施用，不用再論以持有第一
    級毒品罪。
據上論斷，應依刑事訴訟法第301 條第1 項，判決如主文。
本案經檢察官丙○○到庭執行職務
中　　華　　民　　國　　94　　年　　9 　　月　　5 　　日
                  刑事第二庭審判長法  官  林  輝  煌
                                  法  官  柯  志  民
                                  法  官  李  明  鴻
以上正本證明與原本無異。
如不服本判決，應於判決送達後10日內，向本院提出上訴狀。（
須附繕本）
                                  書記官  孫  秀  桃
中　　華　　民　　國　　94　　年　　9 　　月　　5 　　日
